臺灣臺南地方法院民事判決
109年度訴字第1891號
原      告  仲信資融股份有限公司

法定代理人  陳鳳龍
訴訟代理人  許世稜
            黃信豪律師
            楊家瑋律師
            王又真律師
被      告  李嘉誠
上列當事人間請求清償借款事件，本院於民國110年2月5日言詞
辯論終結，判決如下：
    主      文
被告應給付原告新臺幣捌拾萬參仟肆佰伍拾貳元，及自民國九十
四年十月十八日起至清償日止，按週年利率百分之十二計算之利
息，暨違約金新臺幣壹仟貳佰元。
原告其餘之訴駁回。
訴訟費用由被告負擔。
    事實及理由
壹、程序方面
　　被告經合法通知而未於言詞辯論期日到場，核無民事訴訟法
    第386條所列各款情形，爰依原告聲請由其一造辯論而為判
    決。
貳、實體方面
一、原告主張：被告於民國93年3月10日向訴外人安泰商業銀行
    股份有限公司（下稱安泰銀行）申辦信用貸款，約定借款額
    度為新臺幣（下同）89萬元，借款期間自93年3月16日起至9
    8年3月16日止，還款方式以每一個月為一期共分60期，依年
    金法按月平均攤還本息，利率則約定前三期按週年利率3%；
    第四期起改按12%固定計息，如未按期攤還本息時，逾期未
    超過6個月者，按上開利率10%，逾期超過6個月者，就超過
    部分按上開利率20%計付違約金，且未按期清償時，視為全
    部到期。詎被告未依約清償，截至94年10月17日止尚積欠本
    金803,452元暨其利息、違約金未為清償，嗣經安泰銀行於9
    4年10月17日將上開債權讓與訴外人長鑫資產管理股份有限
    公司（下稱長鑫資產公司），長鑫資產公司復於99年10月1
    日將上開債權讓與訴外人歐凱資產管理股份有限公司（下稱
    歐凱資產公司），歐凱資產公司再於同日將上開債權讓與訴
    外人立新資產管理股份有限公司（下稱立新資產公司），又
    立新資產公司於109年6月15日與原告合併，以原告為存續公
    司，並概括承受立新資產公司所有之權利業務，並以本件起
    訴狀繕本送達被告作為債權讓與之通知。原告業已合法取得
    上開債權，屢向被告催討未果，爰依消費借貸及債權讓與之
    法律關係提起本件訴訟等語。並聲明：被告應給付原告803,
    452元，及自94年10月18日起至清償日止，按週年利率12%計
    算之利息，暨逾期在6個月以內者，按上開利率10%，逾期超
    過6個月者，按上開利率20%計算之違約金。
二、被告未於言詞辯論期日到場，亦未提出書狀作任何聲明或陳
    述。
三、得心證之理由
　㈠按「稱消費借貸者，謂當事人一方移轉金錢或其他代替物之
    所有權於他方，而約定他方以種類、品質、數量相同之物返
    還之契約」、「借用人應於約定期限內，返還與借用物種類
    、品質、數量相同之物」、「債權人得將債權讓與於第三人
    」、「遲延之債務，以支付金錢為標的者，債權人得請求依
    法定利率計算之遲延利息。但約定利率較高者，仍從其約定
    利率」、「當事人得約定債務人於債務不履行時，應支付違
    約金」，民法第474條第1項、第478條、第294條第1項、第2
    33條第1項、第250條第1項分別定有明文。又「當事人對於
    他造主張之事實，於言詞辯論時不爭執者，視同自認……當事
    人對於他造主張之事實，已於相當時期受合法之通知，而於
    言詞辯論期日不到場，亦未提出準備書狀爭執者，準用第一
    項之規定。但不到場之當事人係依公示送達通知者，不在此
    限」，民事訴訟法第280條第1項及第3項復有明定。
　㈡被告已於相當時期受合法通知，卻於言詞辯論期日不到場且
    未提出準備書狀爭執，故對原告所主張前揭事實即應視同自
    認。前開事實復經原告提出與其所述相符之信用借款契約書
    影本1份、債權讓與聲明書影本3份、民眾日報公告影本1份
    、帳務明細影本1份、經濟部109年8月25日經授商字第10901
    141810號函影本1份、經濟部109年8月25日經授商字第10901
    112700號函暨公司變更登記表影本1份等資料為證（見臺灣
    臺北地方法院109年度訴字第7074號民事卷宗第13頁至第15
    頁、第17頁及第23頁至第25頁、第19頁至第21頁、第27頁、
    第31頁至第32頁），應堪予認定。
　㈢另按「約定之違約金額過高者，法院得減至相當之數額」，
    民法第252條復有明文。「約定之違約金苟有過高情事，法
    院即得依此規定核減至相當之數額，並無應待至債權人請求
    給付後始得核減之限制。此項核減，法院得以職權為之，亦
    得由債務人訴請法院核減」、「倘當事人所約定之違約金過
    高者，為避免違約金制度造成違背契約正義等值之原則，法
    院得參酌一般客觀事實、社會經濟狀況及當事人所受損害情
    形，依職權減至相當之金額」（最高法院79年台上字第1612
    號判例要旨、102年度台上字第1606號民事判決可資參照）
    。查本件債務已因遲延利息而獲有相當經濟利益，本院審酌
    金融業違約金標準，並衡以一般客觀事實、社會經濟狀況、
    當事人所受損害情形等一切情事，認原告併請求違約金部分
    ，洵屬過高，爰依前揭法律規定依職權酌減至1,200元。
　㈣綜上所述，原告本於消費借貸及債權讓與之法律關係，請求
    被告給付如主文第1項所示之金額、利息及違約金，為有理
    由，應予准許。逾此範圍之請求，則屬無據，應予駁回。
四、「各當事人一部勝訴、一部敗訴者，其訴訟費用，由法院酌
    量情形，命兩造以比例分擔或命一造負擔，或命兩造各自負
    擔其支出之訴訟費用」（民事訴訟法第79條）。原告對被告
    之請求固有部分敗訴情形，惟其敗訴部分為孳息及違約金，
    依民事訴訟法第77條之2規定：「以一訴附帶請求其孳息、
    損害賠償、違約金或費用者，不併算其價額」，該敗訴部分
    本即不併算其價額，本件復未因該敗訴部分衍生其他訴訟費
    用，爰確定本件訴訟費用之負擔如主文第3項所示。
五、據上論結，原告之訴為一部有理由、一部無理由，依民事訴
    訟法第79條，判決如主文。
中　　華　　民　　國　　110 　年　　2 　　月　　26　　日
        臺灣臺南地方法院第五庭  法  官  陳谷鴻
以上正本證明與原本無異。   
如不服本判決，應於判決送達後20日內，向本院提出上訴狀並表
明上訴理由，如於本判決宣示後送達前提起上訴者，應於判決送
達後20日內補提上訴理由書（須附繕本）。
如委任律師提起上訴者，應一併繳納上訴審裁判費（參照民事訴
訟法施行法第9條：上訴人有律師為訴訟代理人，或依書狀上之
記載可認其明知上訴要件有欠缺者，法院得不行民事訴訟法第44
2條第2項及第444條第1項但書之程序）。
中　　華　　民　　國　　110 　年　　2 　　月　　26　　日
                                書記官  曾盈靜